臺灣臺南地方法院刑事判決　　　　　　　 96年度訴字第471號
公　訴　人　臺灣臺南地方法院檢察署檢察官
被　　　告　甲○○
　　　　　　　　　　現於臺灣臺南監獄臺南分監執行中
上列被告因違反毒品危害防制條例案件，經檢察官提起公訴（96
年度毒偵字第1017號、第1018號），被告於本院準備程序進行中
，就被訴事實為有罪之陳述，經本院合議庭裁定由受命法官獨任
進行簡式審判程序，判決如下：
    主  文
甲○○施用第一級毒品，處有期徒刑壹年陸月；扣案之第一級毒
品海洛因參包（含袋共重壹點伍伍公克）、海洛因殘渣袋壹枚（
內含海洛因殘渣，量微無法析離秤重）均沒收銷燬之；扣案之注
射針筒參拾壹支、橡皮管貳條、塑膠夾鏈袋伍拾伍枚、自製吸管
塑膠鏟伍支均沒收。又施用第二級毒品，處有期徒刑捌月，扣案
第二級毒品安非他命壹包（含袋重零點參公克）沒收銷燬之，扣
案之玻璃球肆支、瓦斯點火器壹支均沒收。應執行有期徒刑貳年
壹月。扣案之第一級毒品海洛因參包（含袋共重壹點伍伍公克）
、海洛因殘渣袋壹枚（內含海洛因殘渣，量微無法析離秤重）、
第二級毒品安非他命壹包（含袋重零點參公克）均沒收銷燬之；
扣案注射針筒參拾壹支、橡皮管貳條、塑膠夾鏈袋伍拾伍枚、自
製吸管塑膠鏟伍支、玻璃球肆支、瓦斯點火器壹支均沒收。
    事  實
一、甲○○於92年間因施用毒品案件，經本院以92年度毒聲字第
    705號裁定送觀察勒戒後，認有繼續施用毒品之傾向，復經
    本院以92年毒聲字第1703號裁定令入戒治處所施以強制戒治
    1年，因戒治期滿，由臺灣臺南地方法院檢察署檢察官於93
    年12月24日以93年度戒毒偵字第303號為不起訴處分確定。
    嗣於94年1月間起至同年5月31日晚間12時許，甲○○又因施
    用第一級毒品海洛因及第二級毒品安非他命，違反毒品危害
    防制條例，為警查獲，並經本院於95年10月30日以95年度訴
    緝字第83號判決就其施用第一級毒品部分判處有期徒刑1年
    10月，就施用第二級毒品部分判處有期徒刑10月，合併定應
    執行刑2年6月確定，現於臺灣臺南分監執行中。甲○○於前
    開案件為警查獲後，經移送臺灣臺南地方法院檢察署訊問後
    即限制住居，並因逃亡、藏匿而遭通緝。然明知海洛因與甲
    基安非他命業經公告列為毒品危害防制條例第2條第2項之第
    一級、第二級毒品，不得非法持有、施用，於前開觀察、勒
    戒、強制戒治執行完畢釋放後之5年內，於前開違反毒品危
    害防制條例案件為警查獲後之95年7月間起至同年9月24日間
    另行起意基於施用第一級毒品海洛因及第二級毒品安非他命
    之犯意，在位於臺南縣佳里鎮佳里興35之6號住處內，或佳
    里鎮○○○道路邊之車內，將海洛因摻礦泉水後置於針筒內
    注射方式施用，而將甲基安非他命之粉末置於玻璃球內以打
    火機在下方燒烤方式，吸食所生霧化氣體之方式施用，多次
    施用第一級毒品海洛因及第二級毒品甲基安非他命，嗣為警
    分於（一）95年8月18日晚間8時許，在臺南縣佳里鎮駕駛車
    號N2—6498號自小客車至不詳道路路邊，並在該車輛內施用
    第一級毒品海洛因及第二級毒品甲基安非他命，並於翌日即
    8月19日1時58分許駕駛該輛自小客車行經臺南縣麻豆鎮安業
    里南側堤防旁之道路，因未保持安全距離而追撞前方由謝建
    皇所駕駛之車號YR—7542號自小客車而發生交通事故，經員
    警到場處理，當場在車內扣得甲○○所有並預備供其施用毒
    品器具注射針筒14支、玻璃球3支、空夾鏈袋19小包、橡皮
    管2條、瓦斯點火器1支、小型剪刀1支、自製吸管塑膠鏟共5
    支，及第一級毒品海洛因1包（淨重0.2公克、空包裝重0.33
    公克）、第二級毒品甲基安非他命1包（含袋重0.3公克）、
    殘渣袋1包。復於（二）95年9月24日下午4、5時許，在住處
    施用第一級毒品海洛因及第二級毒品安非他命、甲基安非他
    命，並於翌日即25日下午1時許，在臺南市○○區○○路與
    安吉路口，因行跡可疑為警攔檢，當場自甲○○所有手提包
    內查獲第一級毒品海洛因2包（各為含袋重0.39公克、0.63
    公克），及甲○○所有並供預備供其施用毒品器具注射針筒
    17支、玻璃漏斗1個、空塑膠袋36枚，且甲○○上開二次為
    警查獲後經採取其尿液送驗結果，均呈甲基安非他命、嗎啡
    、安非他命、可待因陽性反應，而查悉上情。
二、案經臺南縣警察局麻豆分局、臺南市警察局第三分局報請臺
    灣臺南地方法院檢察署檢察官偵查起訴。
    理  由
一、按本件被告甲○○所犯係死刑、無期徒刑、最輕本刑為3年
    以上有期徒刑以外之罪，其於準備程序就前揭被訴事實為有
    罪之陳述，經受命法官告知簡式審判程序之旨，並聽取被告
    與公訴人之意見後，本院認無不得或不宜改依簡式審判程序
    進行之處，爰依刑事訴訟法第273條之1第1項、第284條之1
    ，裁定本件由受命法官獨任進行簡式審判程序，合先敘明。
二、上揭被告甲○○施用第一級毒品海洛因與第二級毒品安非他
    命、甲基安非他命之事實，業據被告於檢察官偵查中及本院
    審理中自承無訛，惟以：前開為警查獲施用毒品海洛因及安
    非他命之犯行與94年間施用毒品犯行間具有連續犯之關係等
    語。查被告先後2次為警查獲時所採取之尿液，經送請檢驗
    結果，分別呈安非他命、甲基安非他命、嗎啡、可待因陽性
    反應，此有被告在新樓醫院麻豆分院加護病房採集尿液證明
    書、採集尿液相片6幀、臺南縣警察局麻豆分局偵辦毒品危
    害防制條例案件尿液送驗對照表、長榮大學於95年9月18日
    出具之確認報告、臺南市警察局第三分局偵辦甲○○涉嫌毒
    品危害防制條例送驗尿液檢驗對照表、長榮大學95年10月24
    日出具之確認報告等資料在卷可稽，又被告上開時地為警查
    獲後扣得前開白色粉末共4包，經初步鑑定分別呈嗎啡、海
    洛因反應（含袋重共計重1.42公克）及呈安非他命（含袋
    重0.3公克）反應，並將95年8月19日所查獲被告所持有之毒
    品海洛因送請法務部調查局進行鑑定，結果確含有第一級第
    6 項毒品海洛因成分，淨重0.2公克（空包裝重0.33公克）
    部分，有臺南縣警察局麻豆分局查獲涉嫌毒品危害防制條例
    毒品初步檢驗報告單、臺南市警察局第三分局查獲涉嫌毒品
    危害防制條例案毒品初步檢驗報告單、獲案毒品表、上開調
    查局於95年10月23日以調科壹字第09523028520號函鑑定書
    等資料在卷足憑。足認被告於上開時、地為警查獲二次所扣
    得之白粉均分別為第一級毒品海洛因及第二級毒品甲基安非
    他命無訛；此外，並扣得被告所有並預備供被告施用第一級
    毒品海洛因及第二級毒品安非他命、甲基安非他命之器具部
    分，亦有扣押物品清單及相片10幀在卷可證，據上，堪認被
    告上開施用毒品海洛因及安非他命、甲基安非他命之自白核
    與事實相符，自可採為認定事實之證據。至於被告所陳上開
    為警查獲施用毒品之犯行與94年間為警查獲施用毒品犯行間
    具有連續犯之關係云云。惟按案件曾經判決確定者，應諭知
    免訴之判決，刑事訴訟法第302條第1款固定有明文。此項原
    則，關於實質上一罪或裁判上一罪，其一部事實已經判決確
    定者，對於構成一罪之其他部分，亦均應有其適用。然其前
    提須已判決確定部分之事實與未判決部分之事實有實質上一
    罪或裁判上一罪之關係，始為當之；倘犯罪事實無一部與全
    部之關係，自非確定判決效力所及。經查，被告前於94年1
    月間起至同年5月31日止，位於臺南市○○路○段466號7樓之
    10 之住處等處，先後施用第一級毒品海洛因與第二級毒品
    大麻、安非他命多次，經警於94年6月1日查獲之事實，95年
    10月30日經本院以95年訴緝字第83號判決施用第一級毒品處
    有期徒刑1年10月，施用第二級毒品處有期徒刑10月，應執
    行有期徒刑2年6月，經被告提起上訴，經臺灣高等法院臺南
    分院於96年2月6日以95年度上訴字第1350號判決駁回被告上
    訴等情，有上開判決書在卷可稽，惟查，本件被告前經判決
    確定之最後施用毒品海洛因與甲基安非他命之行為，與本件
    起訴被告於95年8月18日晚間8時許及於95 年9月24日下午5
    時許施用海洛因及甲基安非他命、安非他命之犯行，其施用
    時間相隔約1年多，依社會上一般人合理的經驗認知，實難
    認兩者之間係基於一個施用毒品之意思決定而為之一個施用
    毒品行為之包括一罪，亦即難認兩者間具有一個集合犯關係
    。是無論依社會通念或物理性質觀之，均非無法分割，仍係
    可分之數行為無疑。又施用毒品之行為，固常有因成癮及毒
    品依賴而反覆為之之情形，惟此類型之犯罪是否另以單獨一
    罪之方式規範之，乃應否另行立法之問題。申言之，犯罪行
    為是否為「集合犯」之一罪，係由法定犯罪構成要件內容觀
    察論斷，與該犯罪行為於生活經驗上是否通常具有反覆性、
    常習性或成癮性並不相涉。某犯罪在生活經驗上是否通常具
    有反覆性、常習性、職業性或成癮性而應獨立成為另一犯罪
    構成要件類型，以刑法為一次評價，論以一罪，乃立法評價
    的問題。法院於具體案件之審判，自不得脫離法定犯罪構成
    要件要素之規範，而逕將法院所認生活經驗上通常具有反覆
    性、常習性、職業性或成癮性之多次犯罪行為，一概論以集
    合犯之一罪。準此，現行毒品危害防制條例第10條第1項、
    第2項規定，係以「施用」毒品為犯罪構成要件，而非以反
    覆施用毒品或成癮為構成要件，故無論是否反覆施用毒品成
    癮，均有該條項之適用，其罪數仍應以被告之施用行為數為
    判斷基準。非得因施用毒品者常有反覆施用或成癮之情形，
    即逕將此條項之犯罪構成要件解為係針對反覆施用毒品成癮
    者而為之規定，進而謂施用毒品成癮者反覆所為之數次施用
    毒品行為係常習犯之包括一罪。易言之，現行毒品危害防制
    條例第10條並未將「反覆實施」或施用毒品「成癮」規定為
    犯罪構成要件要素之一，本院即無從將此等要件列為本條項
    之構成要件要素，而謂本條項係集合犯之規定，犯之者雖反
    覆多次為之，仍應一次評價而論以一罪。況海洛因、安非他
    命之毒品固有成癮性，然施用者並非必然已成癮，亦非必然
    反覆密集施用，若將毒品危害防制條例第10條第1項與第2項
    解為係針對習慣犯或成癮犯所為之集合犯規定，則施用毒品
    頻率不高而未成癮者，即不該當此犯罪構成要件，而無適用
    此條項之餘地，此解釋之不當已甚顯然。再者，施用毒品成
    癮者與偶有施用行為者之可罰性顯不相同，若將偶然施用者
    與反覆施用毒品成癮者，一體解為毒品危害防制條例第10條
    第1項規範之對象，而適用該條項同一法定刑度亦顯非妥適
    ，況適用同一條項之情況下，未反覆施用毒品成癮者依數罪
    併罰之規定分論併罰，反覆施用毒品成癮者論以實質一罪，
    其矛盾更為顯然。綜上所述，毒品危害防制條例10條既非集
    合犯之規定，自應以被告施用毒品之次數，定其犯罪行為數
    。是被告於94年6月1日為警查獲施用毒品海洛因、大麻及安
    非他命之犯行期間為94年1月間起至同年5月31 日止，但迄
    於95年8月19日為警查獲施用毒品前，均無再查獲被告施用
    毒品之犯行，是被告於上段期間施用毒品犯行，除被告自白
    外，並無其他證據足以佐證被告有施用毒品海洛因或安非他
    命之犯行，是被告於94年間為警查獲施用毒品犯行迄於95年
    8月為警再度查獲施用毒品犯行間期間相隔約1年多，故難認
    與被告在94年1月間至同年5月31日間施用毒品海洛因及安非
    他命之犯行間有何連續犯裁判上一罪之關係，顯然被告係另
    行起施用毒品海洛因及安非他命、甲基安非他命之犯行甚明
    ，是被告此部分所陳為連續犯云云不足採信。又被告前於92
    年間因施用毒品違反毒品危害防制條例案件，經本院以92年
    毒聲字第705號裁定送勒戒處所觀察、勒戒後，經認有繼續
    施用毒品之傾向，復經本院以92年毒聲字第1703號裁定令入
    戒治處所施以強制戒治，因強制戒治期滿，於93年12月24日
    經臺灣臺南地方法院檢察署檢察官以93年度戒毒偵字第303
    號處分不起訴等情，有臺灣高等法院被告全國前案紀錄表及
    上開不起訴處分書在卷可憑，足認被告於觀察、勒戒、強制
    戒治執行完畢釋放後5年內再犯施用毒品罪。是被告非法施
    用第一級毒品海洛因及第二級毒品安非他命、甲基安非他命
    之事證明確，其犯行堪予認定。
三、查海洛因、甲基安非他命分屬毒品危害防制條例第2 條第2
    項所稱之第一級與第二級毒品，不得持有、施用。被告竟分
    別持之以施用，核其所為，係犯毒品危害防制條例第10條第
    1項之施用第一級毒品罪、同條第2項之施用第二級毒品罪。
    被告施用毒品前後持有該毒品之低度行為，應被其施用之高
    度行為所吸收，不另論罪。另參諸施用毒品者之吸食慣性及
    社會常情，本即具有毒品成癮而反覆施用之性質，是被告於
    上開時間，先後於95年8月18日及95年9月24日為警查獲施用
    第一級毒品海洛因及第二級毒品安非他命、甲基安非他命犯
    行，所為犯行尚屬頻繁、且持續進行，在時空上具密接關係
    ，顯係出於反覆、延續施用該種毒品之單一行為決意即明，
    從而在行為概念上，應均評價認係集合犯之包括一罪。又被
    告所犯上開施用第一級毒品海洛因及第二級毒品甲基安非他
    命、安非他命二罪之間，犯意各別，行為互殊，應予分論併
    罰。
四、爰審酌被告前有施用毒品之不良素行，歷經觀察、勒戒及強
    制戒治程序後，仍未能徹底戒絕毒品，顯見意志不堅，且有
    失政府制定毒品危害防制條例之立法美意，本不宜寬貸，惟
    念其施用毒品乃自戕一己之身體健康，尚未害及他人，且犯
    後尚知坦承犯行等一切情狀，各量處如主文所示之刑，並定
    其應執行之刑，以資儆懲。
五、被告於上開時地為警查獲後，分別扣得白色粉末共4包，經
    送檢驗分別係第一級毒品海洛因（合計含袋重共1.55公克）
    及第二級毒品安非他命（含袋重0.3公克），及海洛因殘渣
    袋1 枚（內含海洛因殘渣，量微無法析離秤重），均為違禁
    物，爰依毒品危害防制條例第18條第1項前段，不問屬於犯
    人與否，沒收銷燬之；前開第一級毒品海洛因與第二級毒品
    安非他命之包裝袋，因包覆毒品，其上顯留有該毒品之殘渣
    ，衡情自難與之剝離，當應整體視之為毒品，連同該包裝併
    予宣告沒收銷燬之。另扣案之注射針筒共計31支、玻璃球（
    即玻璃漏斗）共4支、橡皮管2條、瓦斯點火器1支、自製吸
    管塑膠鏟5支及塑膠夾鏈袋共55枚等物，均係被告所有且預
    備供施用第一級毒品海洛因及第二級毒品安非他命、甲基安
    非他命所用之物，或用以分裝毒品所用之物等，業據被告供
    明在卷，爰依刑法第38條第1項第2款規定宣告沒收。另扣案
    之電子磅秤2台及剪刀1支等物，被告則否認為施用毒品之器
    具，則為其購買毒品時擔心數量不足而用為秤重所用之物，
    業據被告陳明在卷，是此部分物品尚不僅非違禁物或亦非供
    犯罪所用或預備犯罪所用之物，及非因犯罪所生或所得之物
    ，故不另為沒收之諭知，併此說明。
據上論斷，應依刑事訴訟法第273 條之1 第1 項、第299 條第1
項前段，毒品危害防制條例第10條第1 項、第2 項、第18條第1
項前段，刑法第11條、第51條第5款、第38條第1項第2款，判決
如主文。
本案經檢察官乙○○到庭執行職務。
中　　華　　民　　國　　96　　年　　5 　　月　　22　　日
　　　　　　　　　刑事第十二庭  法　官　程克琳
以上正本證明與原本無異
如不服本判決應於送達後10日內向本院提出上訴狀
中　　華　　民　　國　　96　　年　　5 　　月　　22　　日
                                書記官  曾美滋
【附錄本案論罪科刑法條】
毒品危害防制條例第10條
施用第一級毒品者，處 6 月以上 5 年以下有期徒刑。
施用第二級毒品者，處 3 年以下有期徒刑。
